臺灣高等法院刑事判決　　　　　　　 100年度上訴字第2404號
上　訴　人　臺灣士林地方法院檢察署檢察官
被　　　告　紀麗真
上列上訴人因被告違反毒品危害防制條例案件，不服臺灣士林地
方法院100年度審訴字第167號，中華民國100年5月17日第一審判
決（起訴案號：臺灣士林地方法院檢察署100年度毒偵字第192號
），提起上訴，本院判決如下：
    主  文
原判決撤銷。
紀麗真施用第一級毒品，累犯，處有期徒刑拾月。
    事  實
一、紀麗真前因施用毒品案件，經裁定送觀察、勒戒後，認無繼
    續施用毒品之傾向，於民國（下同）88 年2月12日執行完畢
    釋放出所，並經臺灣板橋地方法院檢察署檢察官為不起訴處
    分確定。又因施用毒品案件，經觀察、勒戒後，認有繼續施
    用毒品之傾向，經裁定強制戒治，於90 年3月19日執行完畢
    釋放出所，並由臺灣士林地方法院以88 年度士簡字第443號
    判決量處有期徒刑4月確定，於90年7月19日執行完畢。又因
    連續施用第一、二級毒品案件，經臺灣板橋地方法院以93年
    度訴字第694 號判決各判處有期徒刑8月、5月，應執行有期
    徒刑10月確定，並於95 年3月30日縮刑期滿執行完畢（本件
    構成累犯）。又因施用毒品案件，因自願參與毒品戒癮治療
    ，經臺灣士林地方法院檢察署以99 年度毒偵續字第2號為緩
    起訴處分確定，緩起訴期間自99年9月8日起至100 年9月7日
    。猶不知戒除毒癮，復基於施用第一級毒品海洛因之犯意，
    於99年12月19日13時許，在臺北市○○區○○街8巷9號居住
    處，以將海洛因摻水後，注射針筒施打之方式，施用毒品海
    洛因1 次；嗣於上開緩起訴期間內，為臺灣士林地方法院檢
    察署觀護人室通知於99年12月21日至同署採尿送驗，結果呈
    嗎啡陽性反應，始悉上情。
二、案經臺灣士林地方法院檢察署檢察官簽分偵查起訴。
    理  由
一、按被告以外之人於審判外之言詞或書面陳述，除法律有規定
    者外，不得作為證據；又被告以外之人於審判外之陳述，雖
    不符刑事訴訟法第159條之1至第159條之4之規定，但經當事
    人於審判程序同意作為證據，法院審酌該言詞陳述或書面陳
    述作成時之情況，認為適當者，亦得為證據；當事人、代理
    人或辯護人於法院調查證據時，知有刑事訴訟法第159條第1
    項不得為證據之情形，而未於言詞辯論終結前聲明異議者，
    視為有前項之同意，刑事訴訟法第159條之5第1項、第2項定
    有明文。經查，本判決下列所引用之被告以外之人於審判外
    之陳述（包含書面陳述），檢察官、被告紀麗真於本院言詞
    辯論終結前，均未聲明異議，本院審酌上開證據資料製作時
    之情況，尚無違法不當及證明力明顯過低之瑕疵，認為以之
    作為證據應屬適當，爰依刑事訴訟法第159條之5規定，認前
    揭證據資料均有證據能力。
二、上開事實，業據被告於偵查中、原審及本院審理時坦承不諱
    （見100年度毒偵字第192號卷第22、23頁、原審卷第30、34
    頁背面、本院審理筆錄），且經臺灣士林地方法院檢察署觀
    護人採其尿液送驗結果，確呈嗎啡陽性反應等情，有臺灣尖
    端先進生技醫藥股份有限公司99年12月29日濫用藥物檢驗報
    告（尿液檢體編號：000000000號 ）及臺灣士林地方法院檢
    察署受保護管束人（即被告紀麗真）尿液檢體監管紀錄表（
    尿液檢體編號：000000000號）各1紙在卷足稽（見同上偵卷
    第2至4頁）。被告之自白核與事實相符，可以採取。本件事
    證明確，被告犯行堪以認定，應依法論科。
三、按海洛因為毒品危害防制條例第2條第2項第1款所稱之第一
    級毒品，不得施用、持有。次按，犯毒品危害防制條例第10
    條施用第一級、第二級毒品之罪者，檢察官應聲請法院裁定
    ，令被告入勒戒處所觀察、勒戒，經觀察、勒戒後，檢察官
    依據勒戒處所之陳報，認受觀察、勒戒人無繼續施用毒品傾
    向者，應即釋放，並為不起訴之處分；認受觀察、勒戒人有
    繼續施用毒品之傾向者，檢察官應聲請法院裁定令入戒治處
    所強制戒治，其期間為6 個月以上，至無繼續強制戒治之必
    要為止，但最長不得逾1 年，強制戒治期滿，應即釋放，由
    檢察官為不起訴之處分。觀察、勒戒或強制戒治執行完畢釋
    放後，5年內再犯第10 條之罪者，應依一般刑事訴訟程序予
    以起訴論罪科刑，此觀諸毒品危害防制條例第20條第1項、
    第2項、第23條第1項、第2項規定自明。而被告若於5年內已
    再犯，經依法追訴處罰，縱其第3次（或第3次以上）再度施
    用毒品之時間，在初犯經觀察、勒戒或強制戒治執行完畢釋
    放5年以後，已不合於「5年後再犯」之規定，且因已於「5
    年內再犯」，顯見其再犯率甚高，原實施觀察、勒戒或強制
    戒治，已無法收其實效，即應依該條例第10條處罰（最高法
    院95 年5月9日95年度第7次刑事庭會議決議可資參照）。被
    告有如犯罪事實欄所示觀察、勒戒及施用毒品論罪科刑之前
    科，有本院之被告前案紀錄表可稽。核被告所為，係犯毒品
    危害防制條例第10 條第1項之施用第一級毒品罪。被告為施
    用而持有海洛因之低度行為，應為施用之高度行為所吸收，
    不另論罪。被告有如犯罪事實欄所示之論罪科刑前科，其於
    有期徒刑執行完畢後5年內，故意再犯本件有期徒刑以上之
    罪，為累犯，應依刑法第47條第1項規定加重其刑。
四、原審認被告犯行明確，予以論罪科刑，固非無見。惟查，被
    告前已有多次因施用第一、二級毒品犯行，經法院判處罪刑
    之犯罪科刑執行紀錄；且於本案犯行前，甫獲緩起訴處分仍
    於99年10月24日13時許，在臺北市○○區○○街8巷9號居住
    處，將海洛因摻水後以注射針筒施打之方式施因，經臺灣士
    林地方法院檢察署檢察官以99年度毒偵字第2407號提起公訴
    、經臺灣士林地方法院以100 年度審訴字第90號判決判處有
    期徒刑7 月確定在案，有上開起訴書、判決書在卷可佐。其
    猶未警惕，復為本件施用第一級毒品之犯行，原審判處被告
    有期徒刑7 月，與被告之前各施用第一級毒品罪判決所量處
    刑度相較及斟酌被告為累犯等情，量刑猶嫌過輕，難令被告
    心生警惕。檢察官上訴意旨，指摘原判決量刑過輕為不當，
    提起上訴，為有理由，應由本院將原判決予以撤銷改判。爰
    審酌被告曾因施用毒品經法院裁定送觀察、勒戒及判刑確定
    ，仍未能把握自新機會，徹底戒除施用毒品之惡習，猶再犯
    本件施用第一級毒品罪刑，惟念其犯罪後坦承犯行，表示悔
    意，及其施用毒品僅戕害己身健康，尚未對社會造成實質危
    害，暨其犯罪之動機、目的、手段、生活狀況、智識程度等
    一切情狀，量處如主文第2項所示之刑，以資懲儆。
據上論斷，應依刑事訴訟法第369條第1項前段、第364條、第299
條第1項前段，毒品危害防制條例第10條第1項，刑法第11條前段
、第47條第1項，判決如主文。
本案經檢察官陳明光共同到庭執行職務。
中    華    民    國   100    年   12     月    22    日
                  刑事第十四庭審判長法  官  張惠立
                                    法  官  梁耀鑌
                                    法  官  遲中慧
以上正本證明與原本無異。
如不服本判決，應於收受送達後10日內向本院提出上訴書狀，其
未敘述上訴之理由者並得於提起上訴後10日內向本院補提理由書
（均須按他造當事人之人數附繕本）「切勿逕送上級法院」。
                                    書記官  王秀雲
中    華    民    國   100    年    12    月    26    日
附錄：本案論罪科刑法條全文
毒品危害防制條例第10條
施用第一級毒品者，處 6 月以上 5 年以下有期徒刑。